【裁判字號】    90,上易,3176
【裁判日期】    901025
【裁判案由】    恐嚇
【裁判全文】
臺灣高等法院刑事判決                  九十年度上易字第三一七六號
    上  訴  人
    即  被  告  甲○○
右上訴人，因恐嚇案件，不服臺灣臺北地方法院，九十年度易字第五一三號，中華民
國九十年七月二十七日第一審判決（起訴案號：臺灣臺北地方法院檢察署八十九年度
偵字第一五四三七號）提起上訴，本院判決如左：
    主  文
原判決關於恐嚇取財部分撤銷。
甲○○意圖為自己不法之所有，以恐嚇使人將本人之物交付，累犯，處有期徒刑陸月
，如易科罰金以佰元折算壹日。
    事  實
一、甲○○於民國八十七年間曾犯賭博罪，經台灣台北地方法院判處有期徒刑六月，
    併科罰金一萬元確定，於八十七年六月二十三日易科罰金執行完畢。詎猶不知警
    惕，緣甲○○與乙○○原係夫妻，感情不睦，屢生爭執，嗣於八十八年七月二十
    日協議離婚，而甲○○因需款恐急，竟意圖為自己不法之所有，於八十九年三月
    十四日上午十時時，藉電話以兇惡之語氣向乙○○稱須於當日匯款至林茂榮帳戶
    內，否則將其打死等語，以加害生命、身體之言語恫嚇乙○○交付財物，致使乙
    ○○心生畏懼，當日旋經由世華銀行聯合商業銀行及板信商業銀行將新台幣（下
    同）七萬元及十三萬元匯進林茂榮設於世華聯合商業銀行0000000000
    0號帳戶。
二、案經乙○○訴由臺灣臺北地方法院檢察署檢察官偵查起訴。
    理  由
一、訊據上訴人即被告甲○○供承有於右揭時地以電話請告訴人乙○○匯款一百萬元
    ，因告訴人表示只有二十萬元，遂指示告訴人將二十萬元匯入林茂榮帳戶內之事
    實，惟矢口否認有何恐嚇取財犯行，辯稱伊係向乙○○借一百萬，她說只有二十
    萬，就請她匯款，並無恐嚇情事，此次借錢係直接與乙○○通電話，只講三分鐘
    ，並未透過他人傳話，且小孩上學不在家，不可能有聽到電話中所講之事，小孩
    所說的可能是聽到之前伊陸續與乙○○爭吵所說的話而當作是此件云云。然查，
    右揭犯罪事實，業據告訴人乙○○於偵查中指訴綦詳，且有世華聯合商業銀行代
    收款項收條及板信商業銀行匯出匯款申請書影本各乙紙在卷可稽。而證人即告訴
    人與被告之女游淳淳於偵查時證稱：他（即被告）打電話來說，如果母親沒寄錢
    給他要過來打媽媽云云，被告雖以小孩所說的話可能是聽到之前伊與告訴人爭吵
    所說的話而誤當是此件云云，惟證人游淳淳於原審法院審理時證稱：（爸爸有無
    打電話跟你媽媽說如果不匯錢給他，要打她，何時聽到？）聽過媽媽說，大概是
    去年，（你媽媽如何說？）是她自言自語，伊聽到的，至於怎麼說忘了等語。足
    見證人游淳淳確實聽聞其事，且係在去年即八十九年間無意間聽告訴人自言自語
    而得知，參以證人游淳淳年已十二歲，對於是非事理判斷已有一定程度，且與告
    訴人同住一起，因而聽聞告訴人之所言，而被告乃係證人游淳淳之至親，衡情，
    若非確有其事，證人游淳淳實無故意設詞誣陷其父之理，另查，告訴人與被告於
    婚姻關係續中，感情不睦，迭起爭執等情，此據告訴人供述在卷，亦為被告所是
    認，被告甲○○於原審法院審理時尚且供稱：離婚後伊與告訴人相處情形不是很
    好，因她把財產都拿走，又藉故跟伊租房子，卻到律師那裡簽協議書，取得孩子
    監護權，且協議書加一條個人債務個人負擔，其未分到財產，心理很不愉快，離
    婚後在路上遇到告訴人有打過告訴人，之前告訴人沒給過伊錢，只有此次等語，
    核與告訴人於原審法院調查時供稱：離婚後被告不平衡，很暴力，有打伊，被告
有開口很多次要錢，但伊都沒答應，只有這次有拿錢給他等語大致相符，則被告
    與告訴人離婚前感情即已不睦，而於離婚後相處情形亦非和諧，且於離婚時已就
    財產之分配載明於協議書上，並約定雙方不得藉任何理由向對方索取任何財產，
    有該協議書影本乙份在卷可參，而在本案發生前告訴人均不曾應允被告之要求而
    交付財物，更遑論於離婚後彼此心有怨懟之情形下僅與被告短短三分鐘通話即答
    應借款予被告，並旋於當日匯款，則被告辯稱係向告訴人借款云云，是否屬實，
    已非無疑。且若係借款，又何以未約定何時償還，如何還清，亦未書立何借款憑
    證，告訴人於原審法院審理時供稱伊沒有聽到被告說「借」這句話，被告在電話
    中很兇，說此筆錢很急，要伊在三月十四日當天匯入林茂榮戶頭，因其世華商業
    銀行戶頭只有七萬元不夠，又請姊姊另外匯十三萬元給被告，當時只是想趕快把
    錢匯給他，所以請姊姊幫忙，才會分別自世華銀行及板信商業銀行匯款等語；另
    參酌被告於八十九年四月三日因告訴人不開門讓其進入臺北市○○街住處，遂將
    窗戶毀損後未經許可侵入告訴人住處一節（業據撤回告訴），業據被告供承在卷
    ，核與告訴人指訴情節相符，並有現場照片七幀在卷足證，而若係告訴人借款予
    被告，告訴人應係量力而為，又何以於八十九年三月十四日在接獲被告之電話後
    竟急於向他人籌款以匯入被告指定之帳戶，且告訴人於本案發生後未久之同年四
    月三日，仍不願讓被告進入其住處，其二人關係依然不睦，益徵告訴人係迫於被
    告以兇惡語氣為言辭恫嚇之壓力，始急於籌款並依被告之指示匯款甚明，至告訴
    人於原審法院審理時及本院調查、審理時對於訊之被告犯罪情形，雖多所迴避，
    並以時間已久，已不記得當時情形云云，惟以其與小孩現在生活平靜，被告對其
    等態度也比較客氣、友善，並表示不再追究被告之犯行，該講的話，以前在檢察
    官那裡都講了，在偵查中所言都是實在的等語，且告訴人若非確受被告恐嚇交付
    金錢，又何以提出告訴，是被告所辯係向告訴人借錢，並未恐嚇云云，委不足採
    ，事證明確，被告犯行洵堪認定。
二、核被告所為，係犯刑法第三百四十六條第一項之恐嚇取財罪。而查被告有事實欄
    所載前科判決及執行情形，有本院被告全國前案紀錄表乙份在卷可憑，其於受有
    期徒刑執行完畢後五年以內再犯有期徒刑以上之罪，為累犯，應依法加重其刑。
    原審就被告上述犯行據以論罪科刑，固非無見，惟查被告係於八十九年三月十四
    日上午十時許，以電話向告訴人為恐嚇取財之犯行，原審就被告所為本件犯罪之
    時間未確切載明，而以八十九年三月十四日某時代之，尚有未洽，是被告上訴意
    旨否認有恐嚇取財犯行，固無理由，惟原判決關於恐嚇取財部分既有可議，自應
    由本院予以撤銷改判，而查被告與告訴人原屬夫妻，於離婚後，因一時亟需用款
    ，致犯本件犯行，惟告訴人於原審法院及本院調查、審理時一再表示撤回本案告
    訴，不再追究，請求予被告自新機會，而被告犯罪情節尚非嚴重，若因而受有期
    徒刑七月之判決，使其必須入監服刑，稍嫌過重，客觀上殊堪憫恕，爰依刑法第
    五十九條規定減輕其刑，並依法先加重後減輕之，茲審酌被告犯罪之動機、目的
    、手段、與被害人之關係、因而致生之危害等及犯罪後之態度等一切情狀，量處
    有期徒刑六月，而查被告行為後，刑法第四十一條業於九十年一月十日修正公布
    ，同年月十二日生效，該條第一項得易科罰金之最重本刑由三年以下有期徒刑提
    高為五年以下有期徒刑，則本件被告所犯最重本刑五年以下有期徒刑之罪，而受
    六個月以下有期徒刑之宣告，爰並依刑法第四十一條第一項之規定，諭知易科罰
    金之折算標準。
據上論斷，應依刑事訴訟法第三百六十九條第一項前段、第三百六十四條、第二百九
十九條第一項前段，刑法第三百四十六條第一項、第四十七條、第五十九條、第二條
第一項前段、第四十一條第一項，罰金罰鍰提高標準條例第一條前段、第二條，判決
如主文。
本案經檢察官林炳雄到庭執行職務。
中      華      民      國    九十      年      十      月      二十五  日
                              臺灣高等法院刑事第三庭
                                  審判長法  官    張  連  財
                                        法  官    徐  昌  錦
                                        法  官    張  傳  栗
右正本證明與原本無異。
不得上訴。
                                        書記官    王  秀  雲
中      華      民      國    九十      年     十       月     二十六   日
附錄：本案論罪科刑法條全文
刑法第三百四十六條
 (單純恐嚇罪)
意圖為自己或第三人不法之所有，以恐嚇使人將本人或第三人之物交付者
，處六月以上五年以下有期徒刑，得併科一千元以下罰金。
以前項方法得財產上不法之利益，或使第三人得之者，亦同。
前二項之未遂犯罰之。


司法院資訊處製作；財團法人民間司法改革基金會備份。
